【裁判字號】    91,自,854
【裁判日期】    920127
【裁判案由】    傷害等
【裁判全文】
臺灣臺中地方法院刑事判決                          九十一年度自字第八五四號
    自  訴  人  甲○○  男  五.
    被      告  乙○○  男  五.
    指定辯護人  本院公設辯護人  己○○
右列被告因傷害等案件，經自訴人提起自訴，本院判決如左：
    主  文
乙○○傷害人之身體，處有期徒刑肆月，如易科罰金以參佰元折算壹日。被訴公然侮
辱部分無罪。
    事  實
一、乙○○於民國七十五年間曾因賭博案件，經本院判處有期徒刑八月，併科罰金三
    萬元，嗣上訴臺灣高等法院臺中分院經駁回確定，於七十六年十月九日執行完畢
    （未構成累犯），竟仍不知謹慎行事，其在九十一年八月間擔任臺中市南區福興
    里里長期間，與同區福平里里長甲○○所提議參選臺中市南區福興宮主任委員之
    人選發生岐異，而心生不滿，竟於九十一年八月二十二日晚間九時十三分許，在
    臺中市南區下橋二巷十四號福興宮前，趁甲○○與他人研商有關福興宮事情之際
    ，因不滿甲○○之言詞，竟基於普通傷害之犯意，出拳毆打甲○○頭部及腹部，
    致甲○○受有頭部外傷併左顳部頭皮血腫三Ｘ三公分、腹部挫傷併腹部瘀青三Ｘ
    三公分等傷害。
二、案經甲○○向本院提起自訴。
    理  由
壹、有罪部分：
  一、訊據被告乙○○於本院審理時固坦承於前開時地以手撥開自訴人之事實，惟矢
      口否認其有傷害之犯行，辯稱：因自訴人就福興宮主委人選與伊意見不合，且
      伊當天喝醉了，才會一時衝動用手撥開自訴人，伊沒有出手毆打自訴人，不清
      楚自訴人是如何受傷的云云。經查上開被告出拳傷害自訴人之事實，業經自訴
      人於本院審理時指述歷歷，且據證人戊○於本院審理時到庭證述：當時大家在
      福興宮一樓開會，伊拿出一份協議書問自訴人是否有效，自訴人說有效，被告
      就大吵大鬧，接著伊看到被告出手打自訴人頭部，並追著要打自訴人等語無誤
      。又經證人丁○○於本院審理時證稱：伊是福興宮廟公，當天在福興宮前有看
      到被告出手打自訴人幾拳等語屬實。復有行政院衛生署臺中醫院出具自訴人受
      傷之驗傷診斷書一份、現場錄影機翻拍被告出拳之照片二張及臺中市福興宮九
      十一年農曆七月普渡祭典協議書影本一份在卷可稽。是被告空言否認其有前開
      傷害之犯行，顯係事後卸責之詞，不足採信，其犯行堪予認定。
  二、核被告所為，係犯刑法第二百七十七條第一項之普通傷害罪。自訴人雖認被告
      該部分行為涉犯刑法第二百七十七條第二項後段之傷害致重傷罪嫌。然按刑法
      第十條第四款規定稱重傷者，謂左列傷害：一毀敗一目或二目之視能。二毀敗
      一耳或二耳之聽能。三毀敗語能、味能或嗅能。四毀敗一肢以上之機能。五毀
      敗生殖之機能。六其他於身體或健康，有重大不治或難治之傷害。再按司法院
      院字第一四五九號解釋之重傷，依其解釋全文及刑法第十條第四項第六款規定
      ，係指傷害重大且不能治療或難於治療者而言，如傷害雖重大，而未達於不能
      治療或難於治療之程度，仍難以重傷論（最高法院五十四年度臺上字第一六九
      七號判例可資參照）。查本件自訴人遭被告毆打後，於翌日前往中山醫學大學
      附設醫院腦神經科求診，主訴左側顳部頓挫傷，左耳耳塞感及頭暈，臨床理學
      檢查無特殊嚴重異常，難以發現有重大不治或難治之傷害等情，有中山醫學大
      學附設醫院九十一年十二月四日中山醫九一川玉法字第九一０五九四號函一份
      在卷可憑。可知自訴人所受之傷害應僅為普通傷害，而未達刑法所稱重傷之程
      度。復按刑事判決得就起訴之犯罪事實，變更自訴人所引應適用之法條者，以
      科刑或免刑之判決為限（七十年度臺上字第七八一號判例足資參照）。故本件
      被告在同一基本社會事實下，應變更該部分自訴人所引之法條。爰審酌被告身
      為里長，不知與同為里長之自訴人和睦相處，僅因竟見不合，即出手毆打自訴
      人，造成自訴人身體及精神受創不輕，惟念及被告係一時衝動而為本件犯行，
      且於本院審理時表明有誠意與自訴人和解，但不為自訴人接受等一切情狀，量
      處如主文所示之刑，並諭知易科罰金之折算標準。
貳、無罪部分：
  一、自訴意旨另以：被告乙○○於九十一年八月二十日晚間十一時許，在臺中市○
      區○○街五十九巷一號陳金鋆住處，在眾人面前以「三字經」辱罵自訴人，且
      摔玻璃杯，又罵自訴人「書呆子，你只會拿藥而已，你會什麼！」，因認被告
      涉有刑法第三百零九條之公然侮辱罪嫌。
  二、按犯罪事實應依證據認定之，無證據不得推定其犯罪事實，又不能證明被告犯
      罪者，應諭知無罪之判決，刑事訴訟法第一百五十四條、第三百零一條第一項
      分別定有明文。復按刑事訴訟法上所謂認定犯罪事實之證據，係指足以認定被
      告確有犯罪行為之積極證據而言，該項證據自須適合於被告犯罪事實之認定，
      始得採為斷罪資料；如未能發現相當證據，或證據不足以證明，自不能以推測
      或擬制之方法，以為裁判之基礎；再告訴人之告訴，係以使被告受刑事追訴為
      目的，是其陳述是否與事實相符，仍應調查其他證據以資審認，最高法院二十
      九年上字第三一０五號、四十年台上字第八十六號、五十二年臺上字第一三０
      ０號分別著有判例可資參照。又按僅抽象地公然為謾罵或嘲弄，而未指摘具體
      事實，係屬刑法第三百零九條第一項公然侮辱罪，惟對於足以毀損他人名譽之
      具體事實有所指摘，且意圖散布於眾，則屬刑法第三百十條誹謗罪之範疇。末
      按刑法第三百十條第一項所稱之「意圖散布於眾」，係指行為人主觀上有散布
      於不特定人或多數人，使大眾得以知悉其內容之意圖。依此，如行為人僅將特
      定事實對特定人告知，而無傳播之意思，即與誹謗罪之構成要件不符。
  三、訊據被告於本院審理時固坦承於前開時地有向自訴人謂「書呆子，你只會拿藥
      而已，你會什麼」之話，惟矢口否認其有公然侮辱或誹謗之犯行，辯稱：因自
      訴人在開藥局，所以伊才會說那些話，並沒有惡意，且伊當天沒有罵自訴人三
      字經等語。經查證人丙○○、陳金鋆、曾文章於本院審理時均到庭證稱：於前
      開時地在場有聽到被告向自訴人說「書呆子，你只會拿藥而已，你會什麼」之
      話，但沒有聽到被告有罵自訴人三字經等情。是本件除自訴人唯一指述外，並
      無其他證據足認被告於前開時地確有以三字經公然侮辱自訴人。故尚不能僅以
      自訴人之片面指述，即遽入人於罪。再查被告固曾向自訴人說「書呆子，你只
      會拿藥而已，你會什麼」之話，然該話係就具體事實有所指摘，依前開說明，
      應非刑法公然侮辱之範圍。又證人丙○○、陳金鋆、曾文章等人雖在場聽聞上
      開話語，惟被告當時係與自訴人談公事而言語不合之情形下，方為上揭語詞，
      此經證人陳金鋆供述在卷，故被告所言應僅針對自訴人一人而為甚明，依此，
      尚難認被告有散布於眾之意圖。因此被告辯稱其無公然侮辱或誹謗之犯行，尚
      堪採信。此外，本件復查無其他積極證據足資認定被告有自訴人所指之前開犯
      行，故被告該部分犯罪尚屬不能證明，揆諸前揭法條及判例意旨，自應就該部
      分為被告無罪之諭知，以昭審慎。
據上論斷，應依刑事訴訟法第三百四十三條、第二百九十九條第一項前段、第三百條
、第三百零一條第一項，刑法第二百七十七條第一項、第四十一條第一項前段，罰金
罰鍰提高標準條例第一條前段、第二條，判決如主文。
中      華      民      國    九十二    年      一      月    二十七    日
                                  臺灣臺中地方法院刑事第四庭
                                          法  官  張  靜  琪
右正本證明與原本無異。
如不服本判決，應於判決送達後十日內向本院提出上訴狀，上訴於臺灣高等法院臺中
分院( 須附繕本 )。
                                          書記官
中    華    民    國      九十二      年       一      月     二十七    日
附錄論罪科刑法條：
刑法第二百七十七條
傷害人之身體或健康者，處三年以下有期徒刑、拘役或一千元以下罰金。
犯前項之罪因而致人於死者，處無期徒刑或七年以上有期徒刑；致重傷者，處三年以
上十年以下有期徒刑。


司法院資訊處製作；財團法人民間司法改革基金會備份。
